臺灣高等法院臺中分院民事裁定　96年度抗字第118號
抗　告　人　甲○○
上列抗告人因與相對人乙○○間聲明異議事件，對於民國96年1
月22日臺灣彰化地方法院95年度執字第4727號裁定提起抗告，本
院裁定如下：
    主  文
抗告駁回。
抗告程序費用由抗告人負擔。
    理  由
一、本件抗告人於原法院聲明意旨略以：債務人（即相對人）所
    有坐落彰化縣員林鎮湖水巷32號房屋之權利範圍係全部，並
    經原法院查封且鑑價完畢，並未有第三人主張所有權，如第
    三人主張為其所有，亦應依強制執行法第15條規定由第三人
    提起第三人異議之訴，不得由債務人陳報即可認定為第三人
    所有等語。原法院認抗告人僅以上開建物其中一個房屋稅籍
    之納稅義務人為債務人即謂查封之建號153建物之所有權全
    為債務人一人所有云云，洵屬無據，因而依職權塗銷該建物
    其餘3分之2應有部分之查封登記，並駁回抗告人之聲明異議
    。
二、抗告意旨略以：本件查封之坐落彰化縣員林鎮湖水巷32號二
    層樓房（未保存登記），係依據財政部台灣省中區國稅財產
    歸屬資料清單所載債務人乙○○之財產進行查封，持分比例
    為一，意為全部，並無共有。雖然面積與查封面積不相符合
    ，惟30年前之鄉下房屋往往因後來增建而增加面積，而且依
    一般情形並無一個門牌號碼有數個稅籍號碼情形。原裁定僅
    依彰化縣警察局員林分局派人向債務人之父張鎮江訪查結果
    即認定該建物屬債務人乙○○3分之1，而裁定駁回抗告人就
    該建物超過3分之2之聲請，與法不合，爰依法提出抗告，請
    求將原裁定廢棄等語。
三、惟按房屋稅之納稅義務人未必即為房屋之所有權人，稅捐機
    關稅籍登記僅為行政上課征稅捐之依據，尚難遽憑房屋稅籍
    資料，作為房屋所有權歸屬之唯一證明，並據以推認系爭房
    屋為納稅名義人所有。又執行法院為執行行為，應嚴守執行
    之「外觀原則」，房屋納稅名義人為第三人，且無其他證據
    足以證明係債務人所有，執行法院若冒然查封，顯然違反執
    行之外觀原則，難認其執行行為為適當。本件抗告人主張坐
    落彰化縣員林鎮湖水巷32號房屋係債務人即相對人所有，權
    利範圍係全部，固提出財政部台灣省中區國稅財產歸屬資料
    清單、彰化縣稅捐稽徵處員林分處函為證，然房屋稅籍登記
    僅為行政上課征稅捐之依據，尚難遽憑房屋稅籍資料，作為
    房屋所有權歸屬之唯一證明，且系爭房屋坐落之基地即彰化
    縣員林鎮○○○段297地號其所有人為訴外人張鎮江，此有
    土地登記謄本、建物測量成果圖附原審卷可稽，外觀上自難
    認坐落訴外人土地上之系爭未辦保存登記建物全部即屬債務
    人乙○○所有。
四、況設籍於彰化縣員林鎮湖水巷32號建物之納稅義務人共有4
    位，分別為債務人乙○○（稅籍編號00000000000）登記面
    積1、2層樓各18.1㎡、折舊年數33年，第三人張永在（稅籍
    編號00000000000）登記面積1、2層樓各18.1㎡、折舊年數
    31年，第三人張宏成（稅籍編號00000000000）登記面積1、
    2層樓各18.1㎡、折舊年數31年，第三人張姪（稅籍編號000
    00000000）登記面積1層樓26.4㎡、折舊年數28年，每人權
    利之持份比例均為100000／100000，此有彰化縣稅捐稽徵處
    房屋稅籍證明書附卷可稽；又經原法院會同員林地政事務所
    人員至現場勘測結果，上開房屋為一棟2層樓建物，1、2層
    之面積各為153.40㎡，主體結構為磚造鐵架造，僅有一獨立
    出入口等情，此有查封筆錄、員林地政事務所95.4.25員建
    測字第005120號建物測量成果圖（建號153）在卷可按，故
    以該建物之現況而言，其面積亦與稅籍資料所載債務人所有
    之面積範圍不相符合；另經原法院囑託彰化縣警察局員林分
    局至上開建物訪查結果，據現居住人張鎮江稱：該建物1、2
    樓於30幾年前就蓋好，目前由伊及妻張姪居住使用，該建物
    未辦理保存登記，目前該棟1、2樓房屋由三名兒子張永在、
    乙○○、張宏成三人共同持有等語，亦有員林分局95.6.30
    員警分偵字第0950017874號函暨交辦單附卷足考，因此在形
    式上無從遽行認定系爭建物確為債務人乙○○一人所有，且
    因該建物僅有一獨立出入口應屬單一不動產，僅有一個所有
    權存在，不因各共有人分別實際占有使用之部分不同而分割
    為數個所有權，是該建物既為三人所共有，則債務人之應有
    部分自非全部，抗告人僅以上開建物其中一個房屋稅籍之納
    稅義務人為相對人即謂建號153建物之所有權全為債務人一
    人所有，洵屬無據。
五、本件抗告人無法提出系爭彰化縣員林鎮湖水巷32號建物為相
    對人一人單獨所有之證據，則其請求就系爭未辦保存登記房
    屋之全部，予以查封拍賣實無所據，原法院依職權塗銷該建
    物其餘3分之2應有部分之查封登記並無違誤。是原法院裁定
    駁回抗告人之異議，於法並無不合。抗告人請求廢棄原裁定
    ，為無理由，應予駁回。
六、據上論結，本件抗告為無理由，依強制執行法第30條之1，
    民事訴訟法第495條之1第1項、第449條第1項、第95條、第
    78條，裁定如主文。
中　　華　　民　　國　　96　　年　　3 　　月　　8 　　日
                  民事第五庭    審判長法　官  林陳松
                                      法　官  鄭金龍
                                      法　官  王重吉
以上正本係照原本作成。
不得再抗告。
                                      書記官  紀美鈺
中　　華　　民　　國　　96　　年　　3 　　月　　9 　　日
                                                      Ｍ
